臺灣桃園地方法院民事判決　　　　　　100年度國簡上字第2號
上　訴　人　桃園縣楊梅市公所
法定代理人　彭聖富
訴訟代理人　劉楷律師
複代理人　　黃麗芩律師
　　　　　　林明信律師
被上訴人　　文台靈
上列當事人間請求國家損害賠償事件，上訴人對於中華民國100
年4 月15日本院中壢簡易庭100 年壢國簡字第1 號第一審判決提
起上訴，本院於100 年11月15日辯論終結，判決如下：
    主  文
上訴駁回。
第二審訴訟費用由上訴人負擔。
    事實及理由
壹、程序方面：
    被上訴人於原審列「楊梅市公所」為被告提起本件訴訟，原
    法院並據以為民事簡易判決。惟查，「楊梅市公所」之機關
    正式名稱為「桃園縣楊梅市公所」，有上訴人99年9 月20日
    、100 年2 月24日函（原審卷第8 頁、第55頁）及委任狀所
    載上訴人機關名稱可稽（原審卷第74頁、本院卷第9 頁），
    因無礙於當事人之同一性，本院爰依職權將上訴人名稱更正
    為「桃園縣楊梅市公所」，合先敘明。
貳、實體方面：
一、被上訴人起訴主張：民國（下同）98年4 月30日晚上10時30
    分許，被上訴人欲前往桃園縣楊梅市○○路200 號前牽取停
    放最內緣之機車時，適因該處人行紅磚道上水溝蓋消失不見
    ，致被上訴人右腳踩空造成左腳脛骨破裂。被上訴人依國家
    賠償法向上訴人提出賠償請求，惟為上訴人所拒，爰聲明求
    為判決命上訴人賠償醫療費新台幣（下同）72,890元、交通
    費39,900元、門診費3,600 元、慰撫金24萬元，共計356,39
    0 元。
二、上訴人則以：系爭水溝蓋為新式之鍍鋅格柵板溝蓋屬防止失
    竊型式，溝蓋四周皆以混凝土封邊固定，封邊之混凝土由外
    觀視之已完成有數年以上，水溝蓋設置及管理並無欠缺，且
    事故發生後上訴人未接獲任何通報或告知有損壞或瑕疵，上
    訴人設置、管理並無欠缺。且被上訴人未提出相關人證、物
    證以佐證其損害與人行道水溝蓋具有因果關係。又被上訴人
    之機車停放於未劃停車格之處，被上訴人之停車行為已違法
    ，其亦應對損害之發生或擴大負部分責任。再被上訴人就醫
    療費、門診費、交通費等未詳細說明，且其請求之慰撫金亦
    屬過高云云為辯。
三、原審判決命上訴人給付被上訴人302,824 元，並依職權宣告
    假執行，上訴人對其敗訴部分聲明不服，主張被上訴人未能
    舉證證明事故發生時水溝蓋不存在之事實，況原審判決命上
    訴人給付之慰撫金亦屬過高，爰聲明：(一)原判決不利上訴人
    部分廢棄。(二)前項廢棄部分，被上訴人於第一審之訴及假執
    行聲請均駁回；被上訴人則聲明求為駁回上訴。
四、本院之判斷：
    (一)經查，被上訴人主張其於前揭時、地，因上訴人管理之人
      行紅磚道上水溝蓋消失不見，致其行經該路段時，不慎踩
      空造成左腳脛骨破裂受傷，其向上訴人請求國家賠償，遭
      上訴人拒絕等事實，業據其提出現場照片及路線圖、天晟
      醫院診斷證明書、上訴人拒絕賠償理由書、醫藥費及門診
      收據等為證。依被上訴人所陳系爭事故發生於98年4 月30
      日晚間10時30分許，而證人即警員羅盛隆於翌日中午接獲
      被上訴人兄嫂傅秋香報案，隨後前往現場拍照勘查時，發
      現現場人行紅磚道上之水溝蓋已不存在之事實，業據羅盛
      隆於原審到庭證述：「（法官：98年5 月1 日下午有無到
      現場？）有，…。後來到現場，現場水溝蓋真的是沒有。
      勘查附近也沒有看到水溝蓋，所以水溝孔上是沒有水溝蓋
      」等語綦詳（原審卷第103 頁），參以事發至警員羅盛隆
      趕赴現場查看時，相隔不到一天，水溝蓋在如此短暫時間
      內遭人取走之可能性不大，上訴人複代理人復坦承平日並
      未派人定期檢查水溝蓋之狀況（本院卷第55頁背面），益
      見上訴人平日即疏於維護、管理人行道上水溝蓋，要難僅
      因上訴人在上開時間未接獲相關通報，即認定事發時水溝
      蓋確實存在，上訴人空言否認事發時水溝蓋並不存在云云
      ，自非可採。被上訴人因行經未舖設水溝蓋之人行紅磚道
      ，踩空致左腳脛骨破裂，足認上訴人就上述水溝蓋之管理
      有欠缺，且與被上訴人受傷之結果間，具有相當因果關係
      。上訴人為賠償義務機關，依國家賠償法第3 條第1 項、
      第9 條第2 項規定，自難卸免其賠償責任。
    (二)按「國家損害賠償，除依本法規定外，適用民法規定。」
      ，國家賠償法第5 條定有明文。又不法侵害他人之身體、
      健康，被害人雖非財產上之損害，亦得請求賠償相當之金
      額，為民法第195 條第1 項前段所明定。上訴人主張原審
      判命給付慰撫金20萬元係屬過高云云，然被上訴人因踩空
      未上蓋之水溝孔致左腳脛骨破裂受傷，除住院接受手術外
      ，並進行復健治療，可認其受有相當之精神上痛苦，其請
      求上訴人給付精神慰撫金，亦屬有據。經參酌被上訴人自
      97 年12 月至99年11月間，每月實領薪資約35,000至40,0
      00 元 不等，有健格科技股份有限公司薪資領條（本院卷
      第27-33 頁）可稽，本院依職權調取之稅務電子閘門財產
      所得調件明細表（本院卷第35頁）顯示，其98年度利息所
      得達12 ,240 元、名下尚有福特汽車一部，經審酌被上訴
      人前揭財產資料及所受傷害及其痛苦之程度、身分、地位
      及上訴人機關管理疏失程度等一切情狀，認原審判命上訴
      人給付20萬元之精神慰撫金，堪認允當。從而，被上訴人
      依國家賠償法之相關規定，請求上訴人賠償其系爭事故所
      支出之手術費用72,890元、門診費用3, 600元、交通費
      26,334元及慰撫金20萬元，共計302,824 元，即屬有據，
      逾此之請求則屬無據，應予駁回。原審就上開應准許部分
      為上訴人敗訴之判決，並依職權宣告假執行，核無不合，
      上訴意旨指摘原判決不當，求予廢棄改判，為無理由，應
      予駁回。
五、本件事證已臻明確，兩造其餘攻擊、防禦方法，核與判決結
    果無影響，爰不另贅述，附此敘明。
六、據上論結，本件上訴為無理由，依民事訴訟法第436 條之1
    第3項 、第449 條第1 項、第78條，判決如主文。
中    華    民    國   100    年    11    月    30    日
                  民事第一庭    審判長法  官  郭琇玲
                                      法  官  范明達
                                      法  官  邱璿如
上列正本證明與原本無異
不得上訴。
中    華    民    國   100    年    11    月    30    日
                                      書記官  利冠蔚